臺灣屏東地方法院刑事判決　　　　　　109年度訴字第718號
公　訴　人　臺灣屏東地方檢察署檢察官
被　　　告　陳彥　


選任辯護人　趙家光律師
被　　　告　吳協承



選任辯護人　謝昌育律師（法扶律師）
被　　　告　張政崴


選任辯護人　陳宗賢律師（法扶律師）
上列被告因違反毒品危害防制條例案件，經檢察官提起公訴（10
9 年度偵字第4993、4994、5463、7151、7154號），本院判決如
下：
    主    文
陳彥犯販賣第三級毒品罪，處有期徒刑壹年陸月，扣案之廠牌、
型號不詳之行動電話壹支（無SIM 卡）沒收，未扣案之犯罪所得
新臺幣肆佰元沒收，於全部或一部不能沒收或不宜執行沒收時，
追徵其價額；又犯販賣第三級毒品罪，處有期徒刑壹年拾月，扣
案之廠牌、型號不詳之行動電話壹支（無SIM 卡）沒收；又共同
犯販賣第三級毒品未遂罪，處有期徒刑壹年貳月，扣案之含有第
三級毒品3,4-亞甲基雙氧苯基二甲胺丁酮成分之毒品咖啡包拾肆
包及廠牌、型號不詳之行動電話壹支（無SIM 卡），均沒收。應
執行有期徒刑貳年。
吳協承共同犯意圖販賣而持有第三級毒品罪，處有期徒刑壹年，
扣案之蘋果牌、型號不詳之行動電話壹支（含門號000000
0000號SIM 卡壹張）沒收。
張政崴犯販賣第三級毒品罪，處有期徒刑柒年陸月，扣案之蘋果
牌IPONE8行動電話壹支（無SIM 卡）沒收，未扣案之犯罪所得新
臺幣壹萬參仟元沒收，於全部或一部不能沒收或不宜執行沒收時
，追徵其價額。
吳協承其餘被訴部分無罪。
    犯罪事實
一、陳彥、吳協承、張政崴均明知3,4-亞甲基雙氧苯基二甲胺丁
    酮（Dibutylone、bk-DMBDB）係毒品危害防制條例第2 條第
    2 項第3 款所列管之第三級毒品，依法不得販賣、意圖販賣
    而持有及持有。詎陳彥、吳協承共同基於意圖販賣而持有第
    三級毒品以營利之犯意聯絡，由吳協承於民國109 年4 月至
    5 月初前之某日晚間某時，以門號0000000000號之蘋果牌、
    型號不詳行動電話（含SIM 卡，已扣案）內通訊軟體「FACE
    TIME」與張政崴持用之蘋果牌IPONE8行動電話（無SIM 卡，
    已扣案）聯繫，並約定向張政崴購入含有第三級毒品3,4-亞
    甲基雙氧苯基二甲胺丁酮（Dibutylone、bk-DMBDB）成分之
    咖啡包（下稱毒品咖啡包）後，張政崴即基於販賣第三級毒
    品之犯意，於109 年4 月至5 月初某日，在址設屏東縣○○
    鎮○○路00號「堀江生活網潮州店」之網咖店，以每包新臺
    幣（下同）260 元之價格，販賣毒品咖啡包50包予陳彥、吳
    協承，並由陳彥交付價金1 萬3 千元予張政崴。嗣陳彥將上
    開毒品咖啡包40包藏放在其位在屏東縣○○鄉○○村○○路
    00號住處內，另將其中10包毒品咖啡包交予吳協承保管，陳
    彥、吳協承即以此方式共同意圖販賣而持有本案毒品咖啡包
    。
二、陳彥購入前開毒品咖啡包後，即基於販賣第三級毒品以營利
    之犯意，分別為下列行為：
（一）於109 年5 月間某日，陳彥原欲經吳協承販賣前揭毒品咖
      啡包未果，即自行以廠牌、型號不詳之行動電話（無SIM
      卡，已扣案）與簡伯任聯繫交易毒品咖啡包事宜後，陳彥
      隨即在同日晚間，在其位在屏東縣○○鄉○○村○○路00
      號住處附近之某廟宇，以每包400 元之價格，販賣本案毒
      品咖啡包1 包予簡伯任，並收取400 元之價金（即起訴書
      犯罪事實欄二部分）。
（二）於109 年5 月21日20時至22時許，以前開行動電話內之通
      訊軟體「微信」（下稱「微信」）與陳○榕（92年7 月生
      ）聯繫毒品咖啡包交易事宜。陳彥隨即在址設屏東縣○○
      鎮○○路0 ○00號「界揚超商」附近，以每包400 元之價
      格，販賣毒品咖啡包4 包予陳○榕，陳○榕則賒欠1,600
      元價金（即起訴書犯罪事實欄三前段部分）。
三、陳彥另於109 年5 月24日22時30分許，先指示吳協承交貨未
    果，復承前犯意，接續於翌（25）日23時許，以「微信」與
    潘○宏（91年11月生）謀議共同販賣毒品咖啡包事宜，並約
    定由陳彥提供毒品咖啡包交付予潘○宏，再由潘○宏出面與
    購毒者交易後，陳彥可分得每包250 元之價金，其餘價款由
    潘○宏收受之方式，共同販賣毒品咖啡包牟利。而陳○榕則
    因另涉嫌販賣毒品案件為警查獲，遂與警方配合，接續於10
    9 年5 月24日22時30分許、翌（25）日22時30分許，透過通
    訊軟體「微信」聯繫陳彥，佯裝欲向陳彥購買毒品咖啡包。
    嗣陳彥與潘○宏即共同基於販賣第三級毒品以營利之犯意聯
    絡，由陳彥於109 年5 月25日22時30分許，以「微信」聯繫
    陳○榕於同日22時40分許前往上開「界揚超商」，並由潘○
    宏出面販賣毒品咖啡包3 包予陳○榕後，旋遭現場埋伏之員
    警逮捕而未遂（即起訴書犯罪事實欄三後段、四部分）。員
    警循線查獲陳彥，並在陳彥上址住處搜索並扣得毒品咖啡包
    14包及上開廠牌、型號不詳之行動電話1 支（無SIM 卡），
    並通知吳協承到案後，扣得上開門號0000000000號之蘋果牌
    、型號不詳行動電話1 支（含SIM 卡1 張），復在張政崴位
    於屏東縣○○鎮○○路000 巷0 號之住處搜索並扣得上開蘋
    果牌IPONE8行動電話1 支（無SIM 卡），因而查悉上情。
四、案經臺灣屏東地方檢察署檢察官指揮屏東縣政府警察局東港
    分局偵查起訴。
    理    由
甲、有罪部分
壹、程序部分
一、按被告以外之人於審判外之言詞或書面陳述，除法律有規定
    者外，不得作為證據，刑事訴訟法第159 條第1 項定有明文
    。查證人即共同被告陳彥、吳協承及證人簡伯任於警詢時之
    陳述，係被告張政崴以外之人於審判外之陳述，且經被告張
    政崴及其辯護人主張係傳聞證據而爭執證據能力（本院卷一
    第100 頁），依上開規定，應認上開證人3 人於警詢時之陳
    述，對被告張政崴無證據能力。另「傳聞排除法則」中所謂
    被告以外之人於審判外陳述無證據能力，係針對證據目的在
    於證明犯罪事實爭點（issue on fact ）之證據資格而言；
    若證據之目的僅係作為「彈劾證據憑信性或證明力」之用（
    is sue on credibility ），旨在減損待證事實之成立或質
    疑被告或證人陳述之憑信性者，其目的並非直接作為證明犯
    罪事實成立存否之證據，則無傳聞排除法則適用，此即英美
    法概念所稱「彈劾證據」（impeachment evidence），日本
    刑事訴訟法第328 條亦已就此項「彈劾證據」予以明文規定
    ，而肯定該項證據在上揭事項範圍內具有證據能力，故基於
    刑事訴訟發現真實及公平正義之功能，在解釋上於我國刑事
    訴訟上亦應有其適用。從而，後述引用之證據倘目的並非直
    接作為證明被告犯罪事實成立與否之證據，依上述說明，自
    無傳聞排除法則之適用（最高法院99年度台上字第4103號判
    決意旨參照），毋庸陳述究如何符合傳聞法則例外具有證據
    能力之情形，併此說明。
二、復按被告以外之人於偵查中向檢察官所為之陳述，除顯有不
    可信之情況者外，得為證據，刑事訴訟法第159 條之1 第2
    項定有明文，此為傳聞法則之例外。又被告以外之人於偵查
    中向檢察官所為之陳述，就本案被告而言，事實上難期有於
    檢察官偵查中行使反對詰問權之機會，是該等陳述應屬未經
    完足調查之證據，但非謂無證據能力。申言之，如於審理時
    使被告或其辯護人得針對該被告以外之人於偵查中向檢察官
    所為之陳述，有補足行使反對詰問權之機會，即非不容許該
    被告以外之人於偵查中向檢察官所為之陳述作為證據（最高
    法院95年度台上字第6675號判決意旨參照）。經查，證人即
    共同被告陳彥、吳協承及證人簡伯任於偵查中在檢察官前以
    證人身分所為證述，均經具結在卷（109 年度偵字第4993號
    卷〔下稱偵4993卷〕第261 、281 、307 、325 頁，109 年
    度偵字第4994號卷〔下稱偵4994卷〕第151 、171 頁），被
    告張政崴於檢察官偵查中固未對上開證人詰問或與之對質，
    但依前開說明，此並非意指上開證人於偵訊時之陳述無證據
    能力，應僅係屬於未經完足調查之證據而已。嗣於本院審理
    時，被告張政崴業已針對上開證人於偵訊時所為證述行交互
    詰問，當已補足被告張政崴行使反對詰問權之機會，自不得
    再執被告張政崴未於偵查中對證人詰問或與其等對質為辯；
    又上開證人於偵訊時無其他客觀情況上顯不可信之情形，揆
    諸首揭規定及判決意旨，渠等於偵訊中所為之證述當有證據
    能力。
三、其餘本判決下列引用被告張政崴以外之人於審判外所為之供
    述證據，被告張政崴及其辯護人對證據能力部分均未表示爭
    執（本院卷一第100 頁，本院卷二第43頁），迄至言詞辯論
    終結前，亦未聲明異議，本院審酌該證據方法於製作時之情
    況，尚無違法不當及證明力明顯過低之瑕疵，認為以之為證
    據，應屬適當。
四、又本判決以下所援引被告陳彥、吳協承以外之人之供述證據
    ，被告陳彥、吳協承及其等之辯護人於本院準備程序時均表
    示同意其證據能力（本院卷一第100 頁），復於本院審理時
    逐項調查後，均未於言詞辯論終結前聲明異議，本院審酌該
    等供述證據作成時外在情況及條件，核無違法取證或其他瑕
    疵，均有證據能力。
貳、實體部分
一、認定犯罪事實所憑之證據及理由：
（一）被告陳彥、吳協承部分：
   1、就犯罪事實一部分，業據被告陳彥、吳協承於偵查及本院
      審理中均坦承不諱，且與證人即共同被告2 人彼此之證述
      相符，亦與證人即共同被告張政崴於偵查中證稱：「有於
      前揭時、地，看到被告陳彥、吳協承共同以每包260 元之
      價格，向他人購入毒品咖啡包50包（至張政崴否認其為出
      賣人部分，詳下述）」等語相符（109 年度偵字第5463號
      卷〔下稱偵5463卷〕第21-26 、89-97 、131-134 頁，10
      9 年度偵字第7151號卷〔下稱偵7151卷〕第15-18 頁），
      並有被告陳彥持用之廠牌、型號不詳之行動電話1 支（無
      SIM 卡）、被告吳協承持用之蘋果牌、型號不詳行動電話
      1 支（含門號0000000000號SIM 卡1 張）扣案為憑。且被
      告吳協承於偵查中自承：「我以行動電話內通訊軟體FACE
      TIME與張政崴聯繫並約定毒品咖啡包交易後，再於前揭時
      間，騎乘機車搭載被告陳彥至本案網咖店交易毒品」、「
      陳彥叫我陪他去屏東縣潮州鎮崛江網咖門口拿咖啡包，有
      跟我說他要把咖啡包拿來賣，所以我知道他在販賣毒品」
      、「陳彥一開始有放10包咖啡包在我親戚家，因為他說他
      家離市區很遠，怕騎車被警察抓，所以我讓他放」等語不
      諱（偵4994卷第11-18 、19-22 、165-168 頁），堪認被
      告吳協承確有與陳彥共同購入且持有毒品咖啡包，並欲藉
      販賣該等毒品咖啡包以營利之犯行。
   2、另就犯罪事實二、三部分，業據被告陳彥於偵查及本院審
      理時坦承不諱，核與證人簡伯任、陳○榕、潘○宏於偵查
      中之證述相符，並有被告陳彥與證人陳○榕、潘○宏之「
      微信」對話紀錄、搜索扣押筆錄、扣押物品目錄表及內政
      部警政署刑事警察局109 年7 月23日刑鑑字第0000000000
      號鑑定書等證在卷可稽；並有扣案之毒品咖啡包14包及被
      告陳彥持用廠牌、型號不詳之行動電話1 支（無SIM 卡）
      扣案為憑。
   3、從而，被告陳彥、張政崴上開任意性自白核與事實相符，
      堪信為真實。
（二）被告張政崴部分：
   1、被告張政崴固坦承有與吳協承在電話中談及交易毒品咖啡
      包事宜，並於陳彥、吳協承於前揭時、地交易毒品咖啡包
      時在場等語，然矢口否認有販賣毒品咖啡包予被告陳彥、
      吳協承之犯行，辯稱：我只是幫忙吳協承找毒品咖啡包來
      源，幫他聯絡毒品上游，當天是高雄的「元仔」派人到潮
      州的堀江網咖跟陳彥他們交易，毒品咖啡包跟錢我都沒過
      手，我沒得到任何好處云云。惟查：
    ⑴證人陳彥於偵訊及本院審理時證稱：「我是在109 年4 月
      底左右，透過吳協承跟張政崴聯絡購買毒品事宜，我們並
      於當天到屏東縣潮州鎮新淈江網咖旁交易；張政崴開價每
      包260 元；我有請吳協承幫跟張政崴殺價，張政崴不同意
      ；嗣我跟張政崴購買50包毒品咖啡包，共計1 萬3 千元；
      我原本就認識張政崴，之前在KTV 看過他，但不熟；1 萬
      3 千元我是交給張政崴本人，毒品咖啡包也是張政崴親手
      交給我；我跟張政崴交易時，他只有一個人，沒人在他身
      邊；當天他是開車來，我們在車子後方交易」等語（偵49
      93卷第257-260 、269-273 、321-323 頁，本院卷一第18
      6- 197頁）。
    ⑵證人吳協承於偵訊時亦證稱：「張政崴跟我們一群朋友在
      潮州『明日之星』唱歌喝酒時，當場說如果有要喝毒品咖
      啡包可以找他，當時我也在場，陳彥也知道張政崴有在賣
      ；交易當天陳彥說要交易毒品，要我聯絡張政崴，我就用
      FACETIME聯絡他，張政崴開價1 包260 元，陳彥叫我載他
      去潮州崛江網咖外面交易；陳彥一開始問可不可以250 元
      ？張政崴說不行，一定要260 元；我有看到張政崴本人拿
      毒品咖啡包給陳彥，陳彥也是付錢給張政崴本人，簡伯任
      也在場，其他我不認識；當時張政崴站一台汽車後面，後
      車廂打開，他就拿出一大包毒品咖啡包交給陳彥，陳彥就
      趕快藏在自己衣服下面，我看到是張政崴把咖啡包交給陳
      彥，陳彥也是把錢交給張政崴」等語（偵4994卷第113-11
      8 、165-168 頁）。至吳協承雖於本院審理時雖改稱：「
      當天張政崴、陳維德、黃定緯他們都站在車子後面，陳彥
      走過去拿的，但是是誰把毒品拿給陳彥的我不知道」等語
      （本院卷一第210 頁），然吳協承於同日審理時自承：「
      （問：今天來開庭之前是否有跟張政崴談過？）答：之前
      有講過。」等語（本院卷一第204 頁），是吳協承於本院
      審理時之陳述，顯有受他人騷擾而避重就輕之虞，況吳協
      承於同日審理時仍證稱：「陳彥交易完一過來我就問他『
      有拿到嗎？』，他說有，我問他『錢拿給誰？』，他說拿
      給張政崴」等語明確（本院卷一第211-212 頁），堪認當
      天陳彥交易之對象確為張政崴無訛。
    ⑶證人簡伯任於偵訊時證稱：「109 年4 、5 月某日，我在
      新淈江網咖門口和張政崴聊天，後來我就看到陳彥、吳協
      承兩人共乘一台機車過來，接著陳彥、吳協承及張政崴一
      起在門口處說話；當時沒有看到其他人」等語（偵4993卷
      第301-305 頁）。
    ⑷是依前開證人證述，就案發當日陳彥、吳協承係向張政崴
      購買本案毒品咖啡包等節，互核一致，且張政崴自承與被
      告陳彥、吳協承均非熟識等語（109 年度偵字第7151號卷
      〔下稱偵7151卷〕第16頁），簡伯任則陳稱為張政崴熟識
      之友人等語（偵4993卷第303 頁），渠等3 人經告知具結
      義務及偽證處罰後，仍願具結作證，以刑事責任擔保其證
      言之真實性，實難想像渠等有何動機以甘冒偽證罪重罰，
      杜撰虛偽情節以構陷素無恩怨之被告張政崴，是上開證人
      3 人之證述，應屬可採，被告張政崴於前揭時、地販賣並
      交付毒品咖啡包50包予被告陳彥等人，且收取價金1 萬3
      千元之事實，已足認定。
    ⑸被告張政崴辯稱不可採之理由：
    ①至被告張政崴辯稱當日是「元仔」派人到場交易，其僅為
      中間聯絡人，並非其本人與被告陳彥、吳協承交易云云。
      然按所謂「幽靈抗辯」，意指被告於案發後，或因不願據
      實陳述實際之行為人，或有其他顧慮，遂將其犯行均推卸
      予已故之某人，甚或是任意捏造而實際上不存在之人，以
      資卸責。惟因法院無從使被告與該已故或不存在之人對質
      ，其辯解之真實性如何，即屬無從檢驗，而難以遽信（最
      高法院98年度台上字第7120號判決意旨參照），是被告張
      政崴於本案交易後僅約1 個月之109 年6 月5 日即遭警方
      查獲，卻一再以「和『元仔』的對話記錄都刪掉了」、「
      沒有『元仔』的聯絡方式」、「不知道『元仔』的年籍資
      料」等語搪塞（偵5463卷第25頁，偵7151卷第17頁），是
      就是否確有綽號「元仔」之人與被告陳彥、吳協承交易，
      顯屬無從檢驗而難以遽信之幽靈抗辯。
    ②至證人陳維德於本院審理時固證稱：「109 年4 、5 月間
      有和張政崴、黃定緯一起到潮州網咖，大約半夜11、12點
      時，我們三人有一起出去抽菸，當時門口有一個不認識的
      人和陳彥、吳協承三人在交談，張政崴沒有上前和他們說
      話或有任何肢體接觸，從頭到尾都只是跟我們一起在門口
      抽菸；事後張政崴跟我們說他有介紹陳彥購買毒品咖啡包
      」等語（本院卷一第223-234 頁），然衡情毒品買賣罪刑
      甚重且向來為警方嚴加取締、查緝之犯罪，買賣雙方於交
      易前自當先確認彼此身分，已具一定信賴關係後始得迅速
      進行毒品交易，以躲避查緝，查被告張政崴既自承為「元
      仔」與被告陳彥、吳協承之中間聯絡人，而被告陳彥等與
      「元仔」或其同夥均素不相識，倘依證人陳維德所言「被
      告張政崴於交易時完全未上前交談、引介，任由雙方彼此
      試探」，不僅與陳彥、吳協承先前證述不符，亦與常情有
      違；而證人陳維德於本院審理時自承與張政崴熟識且交情
      好等語（本院卷一第223 、229 頁），其有迴護被告張政
      崴之詞，尚非難以想像。從而，證人陳維德上開有利於被
      告張政崴證述既有前開瑕疵，自難採信。
    ③況就販賣毒品而言，舉凡看貨、議價、洽定交易時地、收
      款、交貨等作為，皆屬販賣毒品構成要件事實之部分行為
      。如行為人主觀上明知他人從事販賣毒品之行為，客觀上
      聯絡毒品買賣、為他人看貨、議價、送貨、收款等屬於販
      賣毒品罪構成要件事實之部分行為，即係分擔實行犯罪行
      為，無論是否基於幫助販賣之意思，自應負共同販賣毒品
      之罪責，不能僅評價為販賣毒品罪之幫助犯（最高法院10
      7 年度台上字第3517號判決、108 年度台上字第991 號意
      旨參照）。查本案被告張政崴既知悉被告陳彥、吳協承欲
      交易毒品咖啡包並居中聯絡，且據證人陳彥、吳協承於偵
      訊時均證稱陳彥、吳協承於電話中有嘗試與被告張政崴議
      價，而遭張政崴拒絕等語明確（偵4993卷第258 頁，偵49
      94卷第148 頁），被告張政崴並於本院審理時自承：「交
      易地點新堀江是我決定的，因為我剛好要去新堀江上網」
      等語明確（本院卷一第256 頁），是縱照被告張政崴所辯
      ，被告張政崴已有聯絡毒品買賣、洽定交易地點等構成要
      件事實之部分行為，依上開最高法院判決意旨，其所為仍
      應負正犯之責無訛。
（三）又販賣毒品行為之處罰基礎，主要在於行為人將持有之毒
      品讓與他人使之擴散，並取得對價，所著重者厥為讓與與
      對價之意涵上；倘於有償讓與他人之初，即係出於營利之
      意思，並已著手實行，其以高於購入原價出售者，固為販
      賣行為，設若因故不得不以原價或低於原價讓與他人時，
      亦屬販賣行為；必也始終無營利意思，而以原價或低於原
      價有償讓與他人，始得以轉讓罪論處。又所謂營利之意圖
      ，即犯罪之目的，原則上不以發生特定結果為必要，是不
      以實際從中得利為必要（最高法院104 年度台上字第379
      、435 號判決意旨參照）。另按我國法令對販賣毒品者臨
      以嚴刑，惟毒品仍無法禁絕，其原因實乃販賣毒品存有巨
      額之利潤可圖，故販賣毒品者，如非為巨額利潤，必不冒
      此重刑之險，是以有償販賣毒品者，除非另有反證證明其
      出於非圖利之意思而為，概皆可認其係出於營利之意而為
      （最高法院87年度台上字第3164號、93年度台上字第1651
      號判決意旨參照）。查被告陳彥、張政崴所犯之各次販賣
      第三級毒品咖啡包犯行，均為有償行為，核與一般販賣毒
      品一手交錢一手交貨之交易型態無殊，客觀上已該當於毒
      品販賣之實行，佐以販賣毒品屬重罪，衡情販毒者取得毒
      品之成本與售出之價格應存在相當之價差，是被告陳彥、
      張政崴自甘承受重典完成前開毒品交易，並約定、收受價
      金，其主觀上有藉此等交易從中取利之意圖，要無疑義。
（四）綜上所述，本件事證明確，被告3 人前揭犯行均足認定，
      應依法論科。
二、論罪科刑
（一）新舊法比較：行為後法律有變更者，適用行為時之法律。
      但行為後之法律有利於行為人者，適用最有利於行為人之
      法律，刑法第2 條第1 項定有明文。被告行為後，毒品危
      害防制條例第4 條第3 項、第17條第2 項等規定，已於10
      9 年1 月15日修正公布，並於109 年7 月15日施行。經比
      較新舊法之結果，均以修正前之規定對被告較為有利，依
      刑法第2 條第1 項前段規定，應適用行為時即修正前毒品
      危害防制條例第4 條第2 項及第17條第2 項之規定。
（二）就犯罪事實一部分，被告吳協承應僅成立意圖販賣而持有
      第三級毒品罪：
   1、按行為人意圖營利而購入毒品，其主觀上雖認知係為銷售
      營利，客觀上並有購入毒品之行為，惟仍須對外銷售，始
      為販賣行為之具體實現。此之對外銷售，自買賣毒品之二
      面關係以觀，固須藉由如通訊設備或親洽面談與買方聯繫
      交易，方能供買方看貨或與之議價，以實現對特定或可得
      特定之買方銷售；至於對不特定人或特定多數人行銷，進
      行宣傳、廣告，以招攬買主之情形（例如在網路上或通訊
      軟體「LINE」群組，發布銷售毒品之訊息以求售），因銷
      售毒品之型態日新月異，尤以現今網際網路發達，透過電
      子媒體或網路方式宣傳販毒之訊息，使毒品之散布更為迅
      速，依一般社會通念，其惡性已對於販賣毒品罪所要保護
      整體國民身心健康之法益，形成直接危險，固得認開始實
      行足以與販賣毒品罪構成要件之實現具有必要關聯性之行
      為，已達著手販賣階段；然行為人意圖營利而購入毒品後
      ，在尚未尋找買主前，即為警查獲，既未對外銷售或行銷
      ，難認其意圖營利而購入毒品之行為，與該罪之構成要件
      實現具有必要關聯性，即非屬著手販賣之行為，應僅成立
      意圖販賣而持有毒品罪。綜上，行為人意圖營利而購入毒
      品，在尚未尋找買主前，即為警查獲，其主觀上雖有營利
      之意圖，客觀上亦有購入毒品之行為，但其既未對外銷售
      ，亦無向外行銷之著手販賣行為，自難認已著手實行販賣
      毒品，應論以意圖販賣而持有毒品罪（最高法院109 年度
      台上大字第4861號裁定意旨參照）。
   2、經查，就犯罪事實一部分，被告吳協承係意圖營利而購入
      並持有第三級毒品，然被告吳協承僅參與此部分，尚無證
      據足認其就被告陳彥後續之尋找買主、出面交易之販賣毒
      品行為，有何犯意聯絡、行為分擔或分得任何利潤，自難
      認被告吳協承所為與販賣毒品罪之構成要件實現具有密切
      關聯（就起訴書認被告吳協承涉犯共同販賣第三級毒品部
      分，應為無罪諭知，詳後述），依前揭說明意旨，被告吳
      協承既僅參與犯罪事實一部分，應未達著手販賣毒品階段
      ，而僅成立意圖販賣而持有毒品罪。
（三）就犯罪事實三部分，被告陳彥應成立販賣第三級毒品未遂
      罪：
   1、按刑法上所謂陷害教唆，係指行為人原無犯罪之意思，純
      因具有司法警察權者之設計誘陷，以唆使其萌生犯意，待
      其形式上符合著手於犯罪行為之實行時，再予逮捕者而言
      。此種「陷害教唆」，因行為人原無犯罪之意思，具有司
      法警察權者復伺機逮捕，係以不正當手段入人於罪，尚難
      遽認被陷害教唆者成立犯罪；至刑事偵查技術上之「釣魚
      」者，則指對於原已犯罪或具有犯罪故意之人，司法警察
      於獲悉後為取得證據，以設計引誘之方式，佯與之為對合
      行為，使其暴露犯罪事證，待其著手於犯罪行為之實行時
      ，予以逮捕、偵辦者而言。後者因犯罪行為人主觀上原即
      有犯罪之意思，倘客觀上又已著手於犯罪行為之實行時，
      自得成立未遂犯，與「陷害教唆」情形迥然有別（最高法
      院101 年度台上字第3253號判決意旨參照）。
   2、經查，就犯罪事實三部分，被告陳彥本即有販賣第三級毒
      品咖啡包之犯意，是員警與證人陳○榕配合，誘使被告陳
      彥指示潘○宏出面交易毒品，再由警方伺機加以逮捕，並
      非刑法上所謂「陷害教唆」，而屬刑事偵查技術上所謂之
      「釣魚」。又被告陳彥主觀上既有販賣毒品之意思，客觀
      上又已著手於販賣行為，縱因證人陳○榕自始無購買毒品
      之真意，且該次買賣係於員警掌控下而無實現之可能，惟
      依前開說明，仍應成立販賣第三級毒品之未遂犯。
（四）核被告陳彥就犯罪事實二（一）、（二）所為，均係犯修
      正前毒品危害防制條例第4 條第3 項之販賣第三級毒品罪
      ，就犯罪事實三所為，係犯修正前毒品危害防制條例第4
      條第6 項、第3 項之販賣第三級毒品未遂罪；被告吳協承
      就犯罪事實一所為，係犯毒品危害防制條例第5 條第3 項
      之意圖販賣而持有第三級毒品罪；被告張政崴就犯罪事實
      一所為，係犯修正前毒品危害防制條例第4 條第3 項之販
      賣第三級毒品罪。至公訴意旨認被告陳彥、吳協承就犯罪
      事實一部分係犯毒品危害防制條例第4 條第3 項之販賣第
      三級毒品罪，容有未洽，惟因二者基本社會事實同一，且
      就意圖販賣而持有部分並無不利於被告陳彥、吳協承，而
      無礙渠等之防禦權，爰依法變更起訴法條。
（五）共同正犯：被告吳協承與陳彥就犯罪事實一之犯行間、被
      告陳彥與潘○宏就犯罪事實三之犯行間，各有犯意聯絡及
      行為分擔，應依刑法第28條之規定，均論以共同正犯。被
      告陳彥於犯罪事實三之行為時，年僅18歲，係未滿20歲之
      未成年人，有被告陳彥之全戶戶籍資料（完整姓名）查詢
      結果1 紙在卷可稽（警卷第58頁），並無兒童及少年福利
      與權益保障法第112 條第1 項前段之適用，附此敘明。
（六）罪數之說明：
   1、高度行為吸收持有之低度行為：被告陳彥、吳協承就犯罪
      事實一之意圖販賣而持有第三級毒品部分，及被告陳彥就
      犯罪事實二、三之販賣第三級毒品部分，均另構成持有第
      三級毒品之低度行為，應分別為意圖販賣而持有及販賣之
      高度行為所吸收，均不另論罪。
   2、被告陳彥就犯罪事實二（一）部分，應為犯罪事實（一）
      之接續行為：按意圖營利而販入毒品後，第一次販賣毒品
      與他人之行為，可認係接續原先販入之犯意而為，應認基
      於單一犯意之接續行為，而僅成立一個販賣毒品既遂罪（
      最高法院91年度台上字第763 號判決意旨參照）。查被告
      陳彥就犯罪事實一之意圖營利販入而持有毒品咖啡包後，
      第一次販賣毒品咖啡包與簡伯任之行為，依上開說明，應
      僅成立一個販賣第三級毒品罪。
   3、被告陳彥就犯罪事實三部分，應論以接續犯：被告陳彥基
      於同一販賣第三級毒品予陳○榕之犯意，於密接之時間，
      接續指示吳協承至指定地點販賣本案毒品咖啡包予陳○榕
      未果，續又指示潘○宏為之，應為接續犯，僅論以一個販
      賣第三級毒品未遂罪。
   4、被告陳彥就犯罪事實二（一）、（二）及犯罪事實三所示
      之3 罪間，犯意各別、行為互殊，應予分論併罰。
（七）減輕其刑之說明：
   1、犯毒品危害防制條例第4 條至第8 條之罪，於偵查及審判
      中均自白者，減輕其刑，修正前毒品危害防制條例第17條
      第2 項定有明文。查被告陳彥、吳協承2 人就前揭犯行，
      均已於偵查及本院審理時自白犯行，應分別依修正前毒品
      危害防制條例第17條第2 項規定，減輕其刑。
   2、犯第4 條至第8 條、第10條或第11條之罪，供出毒品來源
      ，因而查獲其他正犯或共犯者，減輕或免除其刑，毒品危
      害防制條例第17條第1 項定有明文。經查，本案係警方於
      109 年5 月26日3 時許至被告陳彥住處搜索並逮捕時，被
      告陳彥即供稱其係透過吳協承向張政崴購入毒品咖啡包等
      語（偵4993卷第17-25 頁），嗣被告吳協承於同日警詢時
      亦供稱渠等2 人之毒品來源確為被告張政崴等語（偵4994
      卷第11-18 頁），警方始於109 年6 月5 日至被告張政崴
      住處執行搜索並查緝其到案等情，有被告陳彥、吳協承10
      9 年5 月26日警詢筆錄2 份、屏東縣政府警察局東港分局
      偵查報告、搜索扣押筆錄、扣押物品目錄表在卷可查（偵
      5463卷第11-17 、27-38 、39-48 頁），又卷內並無檢、
      警事前對被告2 人監聽而掌握犯罪事實之證據，是就起訴
      書主張被告陳彥、吳協承均應依毒品危害防制條例第17條
      第1 項規定減輕其刑部分，應屬有據，爰分別依毒品危害
      防制條例第17條第1 項，減輕其刑。
   3、對於未發覺之罪自首而受裁判者，得減輕其刑。但有特別
      規定者，依其規定，刑法第62條定有明文，又所謂自首，
      乃犯人在犯罪未發覺前，向該管公務員自行申告犯罪事實
      而受裁判之謂。經查，就犯罪事實二（一）部分，係被告
      陳彥於109 年5 月26日第一次警詢時，即自行供出有販賣
      毒品咖啡包予簡伯任等語，且員警當時尚未能掌握簡伯任
      之年籍及住居所並就此詢問被告陳彥，被告陳彥亦告知簡
      伯任係居住於潮州、崁頂一帶，警方始於109 年7 月16日
      傳喚簡伯任到案等情，有被告陳彥、證人簡伯任之警詢筆
      錄在卷可查（偵4993卷第25、295-300 頁），又本案卷內
      並無警方事前對被告陳彥或證人簡伯任之監聽而掌握犯罪
      事實之證據，已如前述，是被告陳彥就犯罪事實二（一）
      部分，應係於有偵查犯罪職權之機關或公務員尚未發覺犯
      罪前，主動向員警供認該次販賣第三級毒品犯行，爰依刑
      法第62條前段規定減輕其刑。
   4、就犯罪事實三部分，被告陳彥與潘○宏雖已著手販賣第三
      級毒品行為，惟因陳○榕係與員警配合以誘使渠等出面交
      易，陳○榕並無購買毒品真意，事實上不能真正完成買賣
      毒品行為，是被告陳彥此部分犯罪尚屬未遂，衡其情節較
      既遂犯為輕，爰依刑法第25條第2 項規定，按既遂犯之刑
      減輕之。
   5、就被告陳彥、吳協承前揭犯行，均有二種以上減輕事由，
      併依法遞減其刑。
（八）爰以行為人之責任為基礎，審酌被告3 人漠視法令禁制，
      而為前述之販賣、意圖販賣而持有毒品咖啡包等犯行，助
      長施用毒品惡習，戕害國民身心健康甚鉅，已對社會秩序
      造成危險，當不宜輕縱；並衡酌被告3 人販賣毒品咖啡包
      之數量及犯罪所得等情節；兼衡被告被告陳彥、吳協承、
      張政崴之犯後態度，及渠等自述之智識程度、生活經濟狀
      況（本院卷一第262-263 頁，本院卷二第66頁），及其等
      之犯罪動機、目的等一切情狀，分別量處如主文欄所示之
      刑。又被告陳彥以類似方法為相同犯罪多次時，如以實質
      累加之方式定應執行刑，則處罰之刑度顯將超過其行為之
      不法內涵，而違反罪責原則；又考量因生命有限，刑罰對
      被告陳彥造成之痛苦程度，係隨刑度增加而生加乘效果，
      而非以等比方式增加，故以隨罪數增加遞減其刑罰之方式
      ，當即足以評價被告陳彥行為之不法性之法理（即多數犯
      罪責任遞減原則），爰以前揭多數犯罪責任遞減原則，就
      被告陳彥所犯3 罪定其應執行之刑如主文所示。
（九）至被告陳彥、吳協承均未曾因故意犯罪受有期徒刑以上刑
      之宣告，有臺灣高等法院被告前案記錄表3 份在卷可查。
      然本院審酌被告陳彥為本件販賣毒品咖啡包之主要行為人
      及得利者，被告吳協承則於本案犯後，又因涉犯共同販賣
      毒品咖啡包案件，經臺灣桃園地方檢察署檢察官以110 年
      度偵字第8598號偵查起訴，現由臺灣桃園地方法院110 年
      度訴字第785 號審理中等情，有該案起訴書及臺灣高等法
      院被告前案記錄表可查，顯未因本案而知自我警惕；是本
      院審酌上情，認被告2 人均無所受刑之宣告有暫不執行為
      適當之情形，爰均不予緩刑之宣告，附此敘明。
三、沒收之說明
（一）扣案之毒品咖啡包14包：
   1、按違禁物，不問屬於犯罪行為人與否，沒收之，刑法第38
      條第1 項定有明文。又毒品危害防制條例第18條第1 項後
      段規定查獲之第三級、第四級毒品，無正當理由而擅自持
      有者，沒入銷燬之；此應沒入銷燬之毒品，專指查獲施用
      或持有（未成罪）之第三、四級毒品而言；倘屬同條例相
      關法條明文規定處罰之犯罪行為，即非該條例應依行政程
      序沒入銷燬之範圍；再同條例對於查獲之製造、運輸、販
      賣、意圖販賣而持有、以非法方法使人施用、引誘他人施
      用及轉讓、持有一定數量以上第三級、第四級毒品之沒收
      ，並無特別規定，如其行為已構成犯罪，則該毒品即屬不
      受法律保護之違禁物，應回歸刑法之適用（最高法院99年
      度台上字第2733號、第3733號判決意旨參照）。查扣案之
      毒品咖啡包14包內含第三級毒品3,4-亞甲基雙氧苯基二甲
      胺丁酮成分等情，有內政部警政署刑事警察局109 年7 月
      23日刑鑑字第1090069653號鑑定書可查（偵4993卷第317
      -318頁），且被告陳彥自承係供其本案販賣毒品咖啡包所
      剩餘之物等語（本院卷一第261 頁），揆諸前揭說明，核
      屬違禁物，應連同無法析離之包裝袋共14個，依刑法第38
      條第1 項規定，於被告陳彥最末次即犯罪事實三之販賣第
      三級毒品未遂罪之罪刑項下，宣告沒收；至於毒品鑑驗時
      所耗損之部分，因已用罄不存在，自不得再宣告沒收，附
      此敘明。
（二）犯罪工具：
   1、犯第4 條至第9 條、第12條、第13條或第14條第1 項、第
      2 項之罪者，其供犯罪所用之物，不問屬於犯罪行為人與
      否，均沒收之，毒品危害防制條例第19條第1 項定有明文
      。又刑法上所稱的「責任共同原則」，是指共同實行犯罪
      行為的多數人，在共同意思範圍以內，各自分擔犯罪行為
      的一部分，而相互利用他人的行為，以達成彼此間共同犯
      罪的目的時，就應該對於所發生的全部結果共同負責。因
      此，「責任共同原則」只是在處理共同犯罪參與者的責任
      認定，而與違禁物、犯罪工具、犯罪所得的沒收無關。又
      沒收雖然是刑罰與保安處分以外的獨立法律效果，但沒收
      人民財產使之歸屬國庫，乃是對憲法所保障人民財產基本
      權的限制，性質上為國家對人民的刑事處分，對人民基本
      權的干預程度，並不亞於刑罰，故在判斷是否宣告沒收時
      ，自然應該要權衡罪責原則、比例原則，避免對共同正犯
      為不符罪責或無必要的沒收、追徵。而共同犯罪行為人的
      組織分工及各自的不法所得，未必相同，也有可能出現犯
      罪所得分配懸殊的狀況，如果分配較少甚至未參與分配的
      人，仍然需要就全部犯罪所得負連帶沒收的責任，無異是
      代替其他犯罪參與者承擔刑罰，顯然有失公平，故應就各
      人實際分得部分分別宣告沒收即可。另犯罪工具如果已經
      扣案，因為沒有重複沒收的疑慮，日後執行上也不會有困
      難，所以沒有對各共同正犯諭知連帶沒收或重複諭知沒收
      的必要；反之，如果犯罪工具並未扣案，因刑法刑法第38
      條第4 項有相關追徵的規定，則對就該犯罪工具不具所有
      權或事實上處分權之共同正犯諭知追徵，也會有科以過苛
      處罰的疑慮。因此，犯罪工具如果可對具所有權或有事實
      上處分權的被告諭知沒收時，自不需再對非所有權人又無
      共同處分權的共同正犯諭知沒收、連帶沒收或追徵。
   2、扣案被告陳彥持用之廠牌、型號不詳之行動電話1 支（無
      SIM 卡）、被告吳協承持用之蘋果牌、型號不詳之行動電
      話1 支（含門號0000000000號SIM 卡1 張）、被告張政崴
      持用之蘋果牌IPHONE8 行動電話1 支（無SIM 卡），分別
      係供被告陳彥、吳協承、張政崴為本案犯行等情，業據被
      告3 人於本院審理時供陳明確（本院卷一261 頁），並有
      被告陳彥、吳協承通訊軟體對話紀錄可佐（偵4993卷第15
      3-157 、165 頁，偵4994卷第35-43 頁），應依毒品危害
      防制條例第19條第1 項規定，僅各自在被告陳彥、吳協承
      、張政崴所犯各該罪刑主文項下，宣告沒收。
   3、至扣案被告張政崴之蘋果牌IPHONEXS行動電話1 支（含門
      號0000000000SIM 卡），無證據證明有供本案販賣第三級
      毒品犯行所用，不予宣告沒收。
（三）犯罪所得：
   1、犯罪所得，屬於犯罪行為人者，沒收之。前項之沒收，於
      全部或一部不能沒收或不宜執行沒收時，追徵其價額；犯
      罪所得，包括違法行為所得、其變得之物或財產上利益及
      其孳息，刑法第38條之1 第1 項、第3 項、第4 項定有明
      文。又按民事上，連帶債務之成立，除當事人明示外，必
      須法律有規定者為限。關於不當得利者為多數人時，因不
      當得利發生之債，並無共同不當得利之觀念，亦無共同不
      當得利應連帶負返還責任之規定。同時有多數人得利時，
      應各按其利得數額負責，並非須負連帶返還責任。在共同
      犯罪，其所得財物應予沒收之時，並非共同侵權行為，而
      此類共同不當得利之返還，並無連帶責任之適用。按沒收
      兼具刑罰與保安處分之性質，以剝奪人民之財產權為內容
      ，係對於人民基本權所為之干預，自應受法律保留原則之
      限制。共同犯罪行為人之組織分工及不法所得，未必相同
      ，特別是集團性或重大經濟、貪污犯罪所得，彼此間犯罪
      所得之分配懸殊，其分配較少甚或未受分配之人，如仍應
      就全部犯罪所得負連帶沒收之責，超過其個人所得之剝奪
      ，無異代替其他犯罪參與者承擔刑罰，顯失公平。而基於
      罪責原則，共犯間之責任從屬應僅限於「違法性」始有從
      屬連帶關係，就共犯之責任本應個別認定（即學說上所稱
      之限制從屬形式說），是共同正犯基於限制從屬形式說之
      同一立場，不僅評價罪責之主刑會有不同，及附隨主刑之
      從刑亦非一致，一律連帶沒收，自違背罪責原則之自己責
      任原則。故共同犯罪，其所得之沒收，應就各人分得之數
      為之，亦即依各共犯實際犯罪利得分別宣告沒收（最高法
      院104 年8 月11日第13次刑事庭會議決議參照）。
   2、查被告張政崴就犯罪事實一之販賣毒品所得1 萬3 千元，
      已由被告陳彥交付予被告張政崴收受等情，業據證人即共
      同被告陳彥、吳協承證述在卷；另被告陳彥就犯罪事實二
      （一）之販賣毒品所得400 元業已收受等情，亦據被告陳
      彥於本院審理時自承在卷，是上開販賣毒品價金，分屬被
      告陳彥、張政崴之犯罪所得，又未扣案，均應依刑法第38
      條之1 第1 項前段、第3 項規定，在被告陳彥、張政崴各
      該次所犯罪刑主文項下宣告沒收，於全部或一部不能沒收
      時，追徵其價額。
   3、另被告吳協承未因本案犯行分得任何報酬等情，業據證人
      即共同被告陳彥於偵訊時供述在卷（偵4993卷第221 頁）
      ，依前開說明，自無庸就被告吳協承部分宣告沒收其犯罪
      所得。
四、不另為無罪之諭知部分：
（一）起訴意旨略以：被告陳彥基於販賣第三級毒品之犯意，於
      109 年5 月25日23時許，在屏東縣○○鎮○○路000 號81
      4 生鮮超市潮州店對面，以每包260 元之價格，販賣3 包
      毒品咖啡包予潘○宏，允許潘○宏賒帳，雙方約定待潘○
      宏售出毒品獲利後再償還價金。因認被告陳彥此部分另構
      成修正前毒品危害防制條例第4 條第3 項之販賣第三級毒
      品罪嫌。
（二）按犯罪事實應依證據認定之，無證據不得認定犯罪事實；
      不能證明被告犯罪者，應諭知無罪之判決，刑事訴訟法第
      154 條第2 項、第301 條第1 項分別定有明文。而認定犯
      罪事實所憑之證據，雖不以直接證據為限，間接證據亦包
      括在內，然而無論直接或間接證據，其為訴訟上之證明，
      須於通常一般之人均不致有所懷疑，而得確信其為真實之
      程度者，始得據為有罪之認定，倘其證明尚未達到此一程
      度，而有合理之懷疑存在時，即應為無罪之判決。次按檢
      察官就被告犯罪事實，應負舉證責任，並指出證明之方法
      ，刑事訴訟法第161 條第1 項定有明文。因此，檢察官對
      於起訴之犯罪事實，應負提出證據及說服之實質舉證責任
      。倘其所提出之證據，不足為被告有罪之積極證明，或其
      指出證明之方法，無從說服法院以形成被告有罪之心證，
      基於無罪推定之原則，自應為被告無罪之判決（最高法院
      76年度台上字第4986號、92年度台上字第128 號判決意旨
      參照）。
（三）經查，證人潘○宏於警詢、偵訊時均證稱：「之前陳彥就
      有問我願不願意替他販賣毒品咖啡包；109 年5 月25日23
      時同日23時50分許，是陳彥請我去界揚超商和他人交易毒
      品；陳彥先用微信撥打電話給我，叫我去屏東縣潮州鎮興
      隆路那裡跟他『拿』3 包毒品咖啡包，接著叫我至四春路
      上的界揚超商跟對方（陳○榕）交易，我到場後有先告知
      陳彥，我和對方在超商內交易後警察就出現把我逮捕了；
      本案是由陳彥起意，並由他和對方確定交易地點後，再聯
      絡我去跟他『拿』毒品咖啡包，接著我再到上述地點和對
      方交易；陳彥答應我1 包讓我抽成100 元；陳彥給我這3
      包毒品咖啡包時有說如果後續沒聯絡我，就叫我把毒品咖
      啡包退還給他」等語（偵4993卷第27-29 、31-37 、209-
      213 頁）；核與被告陳彥供稱：「我於109 年5 月25日23
      時許，拿3 包毒品咖啡包給潘○宏，並跟陳○榕說我朋友
      等一下會去界揚超商，再以電話告知潘○宏交易地點；我
      有跟潘○宏約定一包要回給我260 元」等語相符（偵4993
      卷第17-25 、217-223 頁），再從被告陳彥於109 年5 月
      25日23時許交付毒品咖啡包3 包予潘○宏後，潘○宏旋於
      同日23時40分許與陳○榕見面交易，時間僅差距40分鐘，
      可知被告陳彥將毒品咖啡包3 包交付給潘○宏時，2 人即
      已謀議共同將上開毒品咖啡包3 包出售予陳○榕，並由被
      告陳彥安排陳○榕、潘○宏見面交易。從而，被告陳彥交
      付毒品咖啡包3 包予潘○宏時，顯非另有販賣第三級毒品
      予潘○宏之犯意，而僅是2 人共同販賣第三級毒品予陳○
      榕之階段行為。此外，檢察官並無提出其他積極證據，足
      資認定被告陳彥有販賣第三級毒品予潘○宏之犯意，此部
      分本應為無罪判決之諭知，惟因此部分與前開犯罪事實三
      業經認定有罪之部分，為事實上一罪關係，爰不另為無罪
      之諭知。
乙、無罪部分
一、起訴及公訴意旨另以：被告吳協承與被告陳彥購入毒品咖啡
    包50包後，被告吳協承於109 年5 月間，受被告陳彥指示寄
    放10包毒品咖啡包，並約定若被告陳彥有事無法出面交易時
    ，便請購毒者直接與被告吳協承交易。嗣被告吳協承與被告
    陳彥即基於販賣第三級毒品以營利之犯意聯絡，共同為犯罪
    事實二（一）、（二）、三之販賣第三級毒品犯行。因認被
    告吳協承另有與被告陳彥共同涉犯毒品危害防制條例第4 條
    第3 項之販賣第三級毒品罪、同條例第4 條第6 項、第3 項
    之販賣第三級毒品未遂罪嫌。
二、按犯罪事實應依證據認定之，無證據不得認定其犯罪事實；
    不能證明被告犯罪者，應諭知無罪之判決，刑事訴訟法第15
    4條第2項、第301條第1項分別定有明文。且認定不利於被告
    之事實，須依積極證據，苟積極證據不足為不利於被告事實
    之認定時，即應為有利於被告之認定，更不必有何有利之證
    據；且刑事訴訟法上所謂認定犯罪事實之積極證據，係指適
    合於被告犯罪事實之認定之積極證據而言，雖不以直接證據
    為限，間接證據亦包括在內，然而無論直接或間接證據，其
    為訴訟上之證明，須於通常一般之人均不致有所懷疑，而得
    確信其為真實之程度者，始得據為有罪之認定，倘其證明尚
    未達到此一程度，而有合理之懷疑存在時，自不能以推測或
    擬制之方法，以為有罪裁判之基礎（最高法院29年度上字第
    3105號、30年度上字第816號、40年度台上字第86 號、76年
    度台上字第4986號判例可資參照）。
三、起訴及公訴意旨認被告吳協承另有與被告陳彥共同涉犯上開
    犯罪事實二（一）、（二）之販賣第三級毒品罪嫌及犯罪事
    實三之販賣第三級毒品未遂罪嫌，無非係以被告吳協承於本
    院審理時之自白及證人即共同被告陳彥之證述為據，並認「
    被告吳協承除為被告陳彥聯繫被告張政崴，協助購入毒品咖
    啡包，亦負責保管部分毒品咖啡包，依被告陳彥指示與購毒
    者交易，被告陳彥亦曾指示證人簡伯任、陳○榕向被告吳協
    承購買毒品咖啡包，雖然被告吳協承因故未完成毒品交易，
    然亦可見被告吳協承涉入本案甚深，與被告陳彥同屬本案之
    核心角色，應論以共同正犯」等語（參起訴書第4-5 頁）。
    然查：
（一）被告吳協承固於本院審理時就全部犯罪事實均概括性自白
      ，然按被告之自白不得作為有罪判決之唯一證據，仍應調
      查其他必要之證據，以察其是否與事實相符，刑事訴訟法
      第156 條第2 項定有明文。查被告吳協承於警詢、偵訊及
      本院審理時均供稱：「陳彥說他家離市區很遠，所以我同
      意讓他放；他有叫我幫他送，但是我沒有要幫他送；陳彥
      確實有交代過我幫他送毒品給簡伯任，但我沒空，所以我
      跟簡伯任說我不要幫他送；我也沒跟陳○榕見面；陳彥賣
      毒品沒有分我任何錢，當初也沒有約好怎麼分」等語（偵
      4994卷第19-22 、165-168 頁，本院卷一第262頁）。
（二）又據證人即共同被告陳彥於偵查中證稱：「我拿10包毒品
      咖啡包寄放吳協承那邊，是想說萬一我沒空，可以叫客人
      直接去找吳協承，但我還沒有想說要怎麼讓他分紅；我有
      請陳○榕、簡伯任去找吳協承拿毒品，但我不知道他們有
      沒有完成交易；吳協承沒有幫我銷，也沒有幫我介紹客人
      」等語（偵4993卷第217-223 、257-260 、269-273 頁）
      ，是依證人陳彥之供述，可知其雖有請陳○榕、簡伯任等
      人去找吳協承交易毒品，但不確定吳協承是否有交易成功
      ，就陳彥自行賣出之毒品咖啡包，也未曾給付吳協承報酬
      之事。
（三）再依證人簡伯任於警詢及偵訊時證稱：「我沒有跟吳協承
      買過毒品；我是跟陳彥買毒品咖啡包的時候，陳彥叫我打
      給吳協承，但是我後來沒有打」等語（偵4993卷第295-30
      0 、301-305 頁），而證人陳○榕、潘○宏於警詢及偵查
      之歷次證述中，就前開毒品交易部分，亦均僅提及被告陳
      彥，未曾提及被告吳協承。
（四）從而，依被告陳彥、購毒者簡伯任、陳○榕之證述，均無
      從補強公訴意旨所指被告吳協承就其與被告陳彥前開3 次
      販賣第三級毒品犯行間，有何犯意聯絡及行為分擔。
四、綜上所述，被告吳協承就犯罪事實二（一）、（二）及三被
    訴與被告陳彥共同犯販賣第三級毒品罪、第三級毒品未遂罪
    部分，因檢察官所提證據及指出證明之方法，未能達於通常
    一般之人均不致有所懷疑，而得確信其為真實之程度，無從
    說服本院形成被告吳協承有罪心證，揆諸首開說明，自應就
    此部分為被告吳協承無罪之諭知。
據上論斷，依刑事訴訟法第299 條第1 項前段、第300 條、第30
1 條第1 項，判決如主文。
本案經檢察官楊士逸提起公訴，檢察官王光傑到庭執行職務。
中    華    民    國   111    年    1     月    21    日
                  刑事第四庭    審判長法  官  黃柏霖
                                      法  官  李宛臻
                                      法  官  林敬超
以上正本證明與原本無異。
如不服本判決應於收受判決後20日內向本院提出上訴書狀，並應
敘述具體理由；其未敘述上訴理由者，應於上訴期間屆滿後20日
內向本院補提理由書（均須按他造當事人之人數附繕本）「切勿
逕送上級法院」。
中    華    民    國   111    年    1     月    24    日
                                      書記官  呂靜雯
附錄本件判決引用之法條：
修正前毒品危害防制條例第4條
製造、運輸、販賣第一級毒品者，處死刑或無期徒刑；處無期徒
刑者，得併科新臺幣 2 千萬元以下罰金。
製造、運輸、販賣第二級毒品者，處無期徒刑或 7 年以上有期
徒刑，得併科新臺幣 1 千萬元以下罰金。
製造、運輸、販賣第三級毒品者，處 7 年以上有期徒刑，得併
科新臺幣 7 百萬元以下罰金。
製造、運輸、販賣第四級毒品者，處 5 年以上 12 年以下有期
徒刑，得併科新臺幣 3 百萬元以下罰金。
製造、運輸、販賣專供製造或施用毒品之器具者，處 1 年以上
7 年以下有期徒刑，得併科新臺幣 1 百萬元以下罰金。
前五項之未遂犯罰之。
毒品危害防制條例第5條
意圖販賣而持有第一級毒品者，處無期徒刑或 10 年以上有期徒
刑，得併科新臺幣 7 百萬元以下罰金。
意圖販賣而持有第二級毒品者，處 5 年以上有期徒刑，得併科
新臺幣 5 百萬元以下罰金。
意圖販賣而持有第三級毒品者，處 3 年以上 10 年以下有期徒
刑，得併科新臺幣 3 百萬元以下罰金。
意圖販賣而持有第四級毒品或專供製造、施用毒品之器具者，處
 1 年以上7 年以下有期徒刑，得併科新臺幣 1 百萬元以下罰金
。